【裁判字號】    92,上易,1972
【裁判日期】    920912
【裁判案由】    詐欺
【裁判全文】
臺灣高等法院刑事判決                          九十二年度上易字第一九七二號
    上  訴  人  臺灣桃園地方法院檢察署檢察官
    被      告  甲○○
右上訴人因被告詐欺案件，不服臺灣桃園地方法院九十二年度易緝字第二四號，中華
民國九十二年五月十六日第一審判決（起訴案號：臺灣桃園地方法院檢察署八十九年
度偵字第八三九六號），提起上訴，本院判決如左：
    主  文
上訴駁回。
    理  由
一、公訴意旨略以：被告甲○○係桃園縣八德市○○街一八五號一樓蓮婕企業股份有
    限公司及中華豪晴企業股份有限公司之負責人，明知從民國八十七年八月初起，
    其已陷支付困難，竟意圖為自己不法所有之概括犯意，連續自八十七年七月間某
    日起，至八十七年十一月間止，以蓮婕企業股份有限公司及中華豪晴股份有限公
    司之名義，向告訴人玉品企業有限公司委託刊登報紙廣告，並開立計有新竹區中
    小企業銀行票號0000000、0000000、0000000、0000
    000號及中國國際商業銀行票號0000000號共五張支票作為支付廣告費
    用款項，共計新台幣（下同）二十九萬一千零二十八元，致告訴人不疑有他，於
    八十七年（公訴人誤載為八十八年）七月至十一月間依被告所訂，刊登報紙廣告
    ，詎前開支票屆期提示，因存款不足，遭拒絕付款，再經前往上址查詢，被告竟
    已逃逸，遍尋不著，始知受騙，因認被告涉有刑法第三百三十九條第一項之詐欺
    罪嫌云云。
二、本件公訴人認被告涉有詐欺罪嫌，無非以告訴人代理人吳乃遠之指訴及依前揭支
    票開戶紀錄可知：被告於中華豪晴企業股份有限公司之新竹區中小企業銀行開立
    之支票存款帳戶於八十七年（公訴人誤載為八十八年）十月二十七日開始有退票
    紀錄，被告即另於中國國際商業銀行八德分行開戶蓮婕企業股份有限公司之支票
    存款帳戶，不到二個月即又列為拒絕往來，顯見被告明知該公司自八十八年間起
    ，已陷資金嚴重不足之情況，被告在可預見於支票票載發票日，顯無資力兌現所
    簽票款面額，竟簽發屆期顯無兌現可能之支票，用以取信告訴人，騙得告訴人代
    登廣告，其有不法所有犯意，為主要論據。
三、按犯罪事實應依證據認定之，無證據不得推定其犯罪事實，刑事訴訟法第一百五
    十四條定有明文。又刑法第三百三十九條第一項之詐欺罪，以行為人意圖為自己
    不法之所有，以詐術使人陷於錯誤，而交付本人或第三人之物者，始足當之，倘
    行為人自始並無不法所有之意圖，僅係因其他客觀之因素，致無法依約履行契約
    內容，此要屬民事債務糾葛之問題，尚難以詐欺罪相繩（參照最高法院五十八年
    度台非字第一Ｏ三號判決）。本件訊據被告甲○○堅決否認右揭犯行，辯稱：其
    有欠告訴人前揭款項，但係因被人倒債，所以無法清償，其並無詐欺之犯意等語
    。經查：
  (一)被告早於八十七年之前即已委託告訴人登廣告，八十七年一月至六月之刊登廣告
    費用十四萬一千四百九十元已給付告訴人，業據被告於警訊中供陳明確，核與告
    訴代理人吳乃遠於警訊中及原審調查庭時陳稱相符（見偵查卷第十頁、原審八十
    九年易字第一八九六號卷第四十四頁），被告與告訴人於本件之前即有交易，被
    告均有依約定給付廣告費用，信用尚佳，應可認定。
  (二)告訴人代理人吳乃遠於原審調查庭時陳稱：刊登廣告之費用是每月給付，被告係
    給付支票，廣告費用是之前就說好的，但在收費時，被告有的有要求折扣，有的
    無要求，所提出之明細表是事先說好的費用，但支票是折扣後之金額，所提出之
    支票是屆期未兌現，再換票等語（見前揭原審卷第四三頁、七十頁），是本件應
    是被告先委託告訴人刊登廣告，刊登廣告後，被告再於每月給付支票，支票退票
    後，被告再交付前揭支票支付，則公訴人所指之「先簽發新竹區中小企業銀行票
    號0000000、0000000、0000000、0000000號及中
    國國際商業銀行票號0000000號共五張支票作為支付廣告費用款項共計二
    十九萬一千零二十八元，致告訴人不疑有他，於八十七年（公訴人誤載為八十八
    年）七月至十一月間依被告所訂，刊登報紙廣告云云」，即屬無據，是難認被告
    係以簽發前揭支票為詐欺手段，致使告訴人陷於錯誤而為廣告之刊登。
  (三)被告辯稱：其係因遭人倒債，致無法支付告訴人之款項等語。有其提出之支票影
    本十五張（金額分係七萬六千七百五十六元、十萬元、四萬六千元、十萬元、十
    萬元、五萬元、五萬元、四萬七千九百十九元、三萬元、七萬六千七百五十六元
    、十萬元、二十萬元、三十萬元、十五萬元、十五萬元）、退票理由單影本九紙
    及本票影本一張（金額為三十五萬元）在卷可稽（見原審九十二年易緝字第二四
    號第七五頁至九一頁），是被告所辯被倒債致無法給付告訴人前揭廣告費用之詞
    ，尚可採信。
  (四)另查：
  1.告訴人所提出被告給付之支票，其中三張分為：Ａ、發票人廖瑞雲、付款人新竹
    區中小企業銀行八德分行、票號ＡＮ0000000號、面額三萬一千六百六十
    八元、發票日八十八年一月三十一日。Ｂ、發票人廖瑞雲、付款人新竹區中小企
    業銀行八德分行、票號ＡＮ0000000號、面額十三萬四千六百九十四元、
    發票日八十七年十二月三十一日。Ｃ、發票人廖瑞雲、付款人新竹區中小企業銀
    行八德分行、票號ＡＮ0000000號、面額七萬零四百六十六元、發票日八
    十八年一月三十一日。雖前述Ａ、Ｂ、Ｃ三張之支票存款係於八十七年十二月四
    日拒絕往來，有新竹國際商業銀行八十九年十二月十二日竹商銀八德字第一三六
    Ｏ之一號函一紙在卷可稽（見原審八十九年易字第一八九六號卷第四十七頁），
    然觀諸前揭三張影本上均有註記「１２／１中華豪晴」，顯見被告係於八十七年
    十二月一日交付予告訴人，是被告交付前揭支票時，該等支票並非拒絕往來之支
    票，自無明知支票無法兌現而給付之情事。
  2.告訴人所提出被告給付之支票其中一張為：發票人蓮婕企業股份有限公司、代表
    人甲○○、付款人中國國際商業銀行八德分行、票號ＰＴＡ0000000號、
    面額四萬六千九百元、發票日八十八年一月十五日。雖該支票存款係於八十八年
    一月八日拒絕往來，有中國國商業銀行八十九年七月十日（八九）中八德字第Ｏ
    四九號函及附件一份在卷可稽（見偵查卷第五十五頁），然觀諸該支票上有註記
    「１１／２４蓮婕」，且支票背面託收日期為八十七年十一月二十六日，顯見被
    告亦係於支票拒絕往來即八十八年一月八日前給付予告訴人，亦無明知支票無法
    兌現而給付之情事。
  3.告訴人所提出被告給付之支票其中一張為：發票人中華豪晴企業股份有限公司、
    代表人廖瑞雲、付款人新竹區中小企業銀行八德分行、票號ＡＮ0000000
    號、面額七千三百元、發票日八十七年十一月十三日。該支票存款係於八十七年
    十一月二十日拒絕往來，有新竹國際商業銀行八十九年七月六日竹商銀八德字第
    八五九之一號函及附件在卷可稽（見偵查卷第六十一頁），是被告將前揭支票交
    付予告訴人時，該支票尚未列拒絕往來，自無明知支票無法兌現而給付之情事。
四、綜上所述，可知被告交付予告訴人五張支票時，該等支票均未列拒絕往來，且被
    告因他人所給付支票遭退票而陷於資金不足情況，亦非被告所能預知，自難認被
    告有明知無法兌現之情事，而施以詐術將該等支票給付予告訴人。此外本院復查
    無其他積極證據，足資證明被告確有詐欺犯行，原審以被告之犯罪無法證明，諭
    知被告無罪之判決，經核並無不合。公訴人上訴意旨猶執前詞，仍認被告於已無
    資力情形下，仍蓄意簽發顯無兌現可能之支票予告訴人，意圖為自己不法所有而
    詐取不法利益犯行至明云云，指摘原判決不當，非有理由，上訴應予駁回。
據上論斷，應依刑事訴訟法第三百條六十八條，判決如主文。
本案經檢察官鍾鳳玲到庭執行職務。
中      華      民      國    九十二    年      九      月     十二     日
                        臺灣高等法院刑事第七庭
                            審判長法  官  吳  啟  民
                                  法  官  施  俊  堯
                                  法  官  蘇  隆  惠
右正本證明與原本無異。
不得上訴。
                                  書記官  周  素  秋
中      華      民      國    九十二    年      九      月     十二     日


司法院資訊處製作；財團法人民間司法改革基金會備份。
